臺灣臺北地方法院行政訴訟判決　
111年度交字第128號
原      告  李立國  


被      告  臺北市交通事件裁決所

代  表  人  蘇福智  
上列當事人間交通裁決事件，原告不服被告民國111年2月8日北
市裁催字第22-AFV422666號裁決，提起行政訴訟，本院判決如下
：
    主  文
原告之訴駁回。
訴訟費用新臺幣參佰元由原告負擔。　　
    事實及理由
壹、程序部分
　　本件屬交通裁決事件，爰依行政訴訟法第237條之7規定，不
    經言詞辯論，逕為判決。
貳、實體部分　　
一、事實概要：
　　原告駕駛000-0000號普通重型機車（下稱系爭車輛），於民
    國110年3月1日下午10時17分許，行經臺北市萬華區和平西
    路0段000巷口，被臺北市政府警察局萬華分局（下稱舉發機
    關）執勤員警攔停稽查，發現原告持有毒品，經檢驗原告尿
    液，呈現陽性反應，舉發機關員警遂按原告尿液檢驗報告，
    依道路交通管理處罰條例（下稱道交條例）第35條第1項第2
    款規定，以北市警交字第AFV422666號舉發違反道路交通管
    理事件通知單（下稱系爭舉發單），舉發原告有「吸食毒品
    駕車經採尿呈現陽性反應」之違規行為，並載明應到案日期
    為110年6月16日前。嗣被告於111年2月8日以原告於上開時
    、地有「汽機車駕駛人駕駛汽機車經測試檢定有吸食毒品者
    」之違規事實，依道交條例第35條第1項第2款，以北市裁催
    字第22-AFV422666號裁決書（下稱原處分）對原告裁處罰鍰
    新臺幣（下同）90,000元，吊扣駕駛執照12個月，並應參加
    道路交通安全講習，原處分於111年2月15日對原告送達。原
    告不服，於111年2月22日向本院提起行政訴訟。
二、原告起訴主張：
　　不確定受處分人是否為原告本人，若是原告本人所為，已經
    受觀察勒戒之處分，此處分為一罪二罰。原告未在駕駛前吸
    食毒品，係員警在制伏時才將毒品吞下，員警在過程中並以
    強暴脅迫方式傷害原告，員警應賠償原告看診費用、工作損
    失、精神賠償慰撫金之損害。並聲明：原處分撤銷。
三、被告則以：
　　卷查本案經原舉發機關就違規事實查復，執勤員警於110年3
    月1日22時許在本市萬華區和平西0段000巷口執行勤務，發
    現原告駕駛系爭車輛行經該處，且行駛可疑，遂要求停車受
    檢，盤查過程中經原告同意下，於身上查獲毒品2包，並在
    毒品檢測後，呈現毒品反應，尿液檢驗亦呈毒品陽性反應，
    足證原告持毒為警查獲時，體內仍存有相當濃度毒品之成分
    。另本件處分乃因原告有駕駛系爭車輛經測試檢定有吸食毒
    品之違規事實，違反道交條例第35條第1項第2款之規定，係
    處罰吸食毒品而駕駛汽車之行為，屬危害公共交通安全之行
    政罰，與刑事罰處罰方式與目的不同，自無悖於行政罰法第
    26條一事不二罰之原則等語置辯，並聲明：原告之訴駁回。
四、本院之判斷：
㈠、按「汽機車駕駛人，駕駛汽機車經測試檢定有下列情形之一
    ，機車駕駛人處15,000元以上90,000元以下罰鍰，汽車駕駛
    人處30,000元以上120,000元以下罰鍰，並均當場移置保管
    該汽機車及吊扣其駕駛執照1年至2年；附載未滿12歲兒童或
    因而肇事致人受傷者，並吊扣其駕駛執照2年至4年；致人重
    傷或死亡者，吊銷其駕駛執照，並不得再考領：2、吸食毒
    品、迷幻藥、麻醉藥品及其相類似之管制藥品。」、「汽車
    駕駛人，有下列情形之一者，應接受道路交通安全講習：2
    、有第35條第1項規定之情形。」道交條例第35條第1項第2
    款、第24條第1項第2款定有明文。
㈡、經查，原告駕駛系爭車輛，於110年3月1日下午10時17分許，
    行經臺北市萬華區和平西路0段000巷口，因有「吸食毒品駕
    車經採尿呈現陽性反應」之違規行為，遭舉發機關執勤員警
    製單舉發，被告認原告違規事實明確，乃依道交條例第35條
    第1項第2款規定，以原處分裁處原告罰鍰90,000元，吊扣駕
    駛執照12個月，並應參加道路交通安全講習等情，有系爭舉
    發單（本院卷第67頁）、舉發機關111年3月24日北市警萬分
    交字第1113016027號函（本院卷第81頁）、舉發機關刑案呈
    報單（本院卷第83頁）、舉發機關執勤員警職務報告（本院
    卷第87頁）、數位科技偵防情資整合系統（見本院卷89-91
    頁）、臺北市政府警察局偵辦毒品案件尿液檢體委驗單（本
    院卷第107頁）、濫用藥物檢驗報告（本院卷第109頁）、原
    處分（本院卷第69頁）、採證光碟（本院末頁證件存置袋）
    在卷可稽，核堪採認為真實。
㈢、原告雖主張，其未有吸食毒品後駕車之行為云云。惟查，舉
    發機關執勤員警職務報告陳述：「警方於110年3月1日22時1
    7分左右，……，在台北市萬華區和平西路三段000巷口，警方
    見犯嫌甲○○騎乘重機車000-0000形跡可疑，趨前盤查，盤查
    間見其眼神，經查有多項毒品前科且為毒品列管人口，當場
    查獲海洛因及安非他命混合型毒品兩包（殘渣無法磅秤），
    ……，並依所採尿液呈陽性反應，……。」等語（見本院卷第87
    頁）。經核本院依被告所提供之採證光碟所製之勘驗筆錄（
    見本院卷第155-173頁），可見員警於攔停原告後，經原告
    同意對原告進行搜索，隨後員警發現原告身上持有毒品，在
    與原告爭奪中將原告壓制，過程中原告並將其中一包毒品吞
    下。再觀諸舉發機關委託台灣尖端先進生技醫藥股份有限公
    司所為尿液檢驗報告，其中酵素分析法（EIA）安非他命類
    、鴉片類呈現陽性反應，氣相層析質譜儀（CG/MS）安非他
    命、甲基安非他命、嗎啡項目均呈現陽性反應。是原告確有
    有吸食毒品之情事，洵堪認定。又本件原告吸食毒品之行為
    ，經臺灣臺北地方檢察署檢察官110年度毒偵緝字第543號、
    第544號及第545號處分書，為不起訴處分，其中不起訴處分
    書記載，本件原告於110年3月1日下午8時15分許，在台北市
    萬華區直興市場內公廁，將第一級毒品海洛因與第二級毒品
    甲基安非他命摻混後以火加熱成煙霧狀再以口鼻吸食施用，
    為警於同日下午10時17分，在臺北市萬華區和平西路0段000
    巷口前查獲，並扣得毒品殘渣袋2包（見本院卷第197頁）。
    是依上開不起訴處分書，足見原告在駕駛系爭車輛前，即已
    有吸食毒品之行為，嗣於110年3月1日下午10時17分許駕駛
    系爭車輛至臺北市萬華區和平西路0段000巷口前時，遭員警
    攔停查獲，原告主張其未有吸食毒品後駕車之行為，洵不可
    採。原告確已構成道路交通管理處罰條例第35條第1項第2款
    規定「汽機車駕駛人駕駛汽機車經測試檢定有吸食毒品者」
    之要件事實，至為明確，洵可認定。
㈣、復按駕駛人於吸食毒品（經測試檢定呈陽性反應）後，卻仍
    駕車，其可能違反之法律即包括：1.刑法第185條之3之公共
    危險罪。其處罰要件除須證明駕駛行為人服用毒品外，尚須
    證明行為人因服用毒品，而達不能安全駕駛動力交通工具卻
    仍駕駛；2.毒品危害防制條例第10條第1、2項之施用第一級
    、第二級毒品罪、第11條之1第2項之施用第三、四級毒品之
    違規行為。其處罰要件僅須證明行為人施用毒品經檢驗結果
    呈陽性反應即可，與行為人之駕駛行為並無相關；3.道路交
    通管理處罰條例第35條第1項第2款之交通違規行為，其處罰
    要件則須證明駕駛行為人駕駛汽機車經測試檢定確有施用毒
    品呈陽性反應之情。故若駕駛人確有施用海洛因、甲基安非
    他命毒品並呈尿液之陽性反應，惟仍能安全駕駛，復未肇事
    ，則其雖不構成刑法第185條之3之公共危險罪，卻仍會構成
    施用第一級、第二級毒品之犯罪行為及道路交通管理處罰條
    例第35條第1項第2款之交通違規行為，又此等處罰之行為，
    分別為施用第一級、第二級毒品之行為，另為於施用毒品後
    復仍駕駛汽機車之交通違規行為，兩者非屬同一行為，更無
    重複處罰之情形。查本件原告因施用第一級毒品海洛因摻混
    第二級毒品甲基安非他命犯罪行為，經本院以110年度毒聲
    字第445號裁定送勒戒所觀察、勒戒，嗣經臺北地方檢察署
    檢察官認原告執行完畢無繼續施用毒品之請傾向，以110年
    度毒偵緝字第543號、第544號及第545號處分書，為不起訴
    處分（本院卷第197頁），是原告違反施用第一級、第二級
    毒品之犯罪行為及道路交通管理處罰條例第35條第1項第2款
    之交通違規行為，依前開所述，兩者非屬同一行為，並無重
    複處罰之情形。是原告所稱原處分為一罪二罰云云，並不足
    採。
㈤、又原告所稱不確定受處分人是否為原告本人云云。經核本件
    舉發經過之採證光碟，當員警上前攔查原告時，先詢問原告
    姓名，原告當下即表示：「甲○○。」（見本院卷第163頁）
    。再經本院檢附「數位科技偵防情資整合系統」（見本院卷
    89-91頁）及「尿液檢體委驗單」（見本院卷第107頁），函
    詢原告數位科技偵防情資整合系統資料內照片所示是否為原
    告本人？尿液檢體委驗單上簽名與捺印欄位是否為原告本人
    之簽名及捺印？（見本院卷第139頁）原告以111年5月17日
    陳報狀，表示為原告本人、亦為原告本人之簽名及捺印，且
    並未再爭執原告非為受處分人，而就本件行政訴訟為實體上
    之陳述（見本院卷第147-149頁）。是足認原告為本件受處
    分人無訛。
㈥、至原告稱員警在舉發過程中並以強暴脅迫方式傷害原告，並
    請求員警應賠償原告看診費用、工作損失、精神賠償慰撫金
    之損害云云。經核本件舉發經過之採證光碟，可見員警盤查
    原告時，詢問原告有沒有帶違禁品，原告回答沒有，並表示
    員警可以搜索，復員警向原告確認是否可以搜索，原告再員
    警確認可以（見本院卷第165頁），是本件舉發機關執勤員
    警係經原告同意進而進行搜索。至員警於搜得毒品後，是否
    有如原告所述，故意將原告手銬銬到最緊等凌虐或強暴、脅
    迫之行為，致原告受傷等情，則不影響原告有道交條例第35
    條第1項第2款經測試檢定有吸食毒品駕駛之違規行為，與本
    件原處分之適法性無涉，非本院於本件行政訴訟所得審理之
    範圍，原告主張員警凌虐及強暴、脅迫原告，應賠償原告之
    損害部分，應另循民事訴訟途徑向普通法院為之，併予敘明
    。
五、綜上所述，原告於事實概要欄所載時、地，有如事實概要欄
    所示之違規行為，事證明確，經被告於111年2月8日依道交
    條例第35條第1項第2款，以原處分裁處原告罰鍰90,000元，
    吊扣駕駛執照2個月，並應參加道路交通安全講習，核無違
    誤。原告訴請撤銷原處分，為無理由，應予駁回。
六、本案判決基礎已臻明確，兩造其餘攻擊防禦方法及訴訟資料
    ，經本院審核後，認與判決結果不生影響，且無調查之必要
    ，爰不一一論述及調查，併此敘明。
七、第一審裁判費為300元，依法應由敗訴之原告負擔，且係原
    告於起訴時繳納，爰確定第一審訴訟費用如主文第2項所示
    。
八、結論：原告之訴為無理由，依行政訴訟法第98條第1項前段
    、第237條之8第1項，判決如主文。
中　　華　　民　　國　　111 　年　　6 　　月　　30　　日
                  行政訴訟庭　　法　官　張瑜鳳
以上正本係依原本作成。
如不服本判決，應於判決送達後20日內，以原判決違背法令為理
由，向本院提出上訴狀並表明上訴理由（原判決所違背之法令及
其具體內容或依訴訟資料可認為原判決有違背法令之具體事實）
，並繳納上訴裁判費新臺幣750 元。
其未載明上訴理由者，應於提出上訴後20日內，向本院補提理由
書（上訴狀及上訴理由書均須按他造人數附繕本）；如未按期補
提上訴理由書，則逕以裁定駁回上訴。　　　　　　　　　
中　　華　　民　　國　　111 　年　　6 　　月　　30　　日
                                書記官  林劭威